臺灣苗栗地方法院交通事件裁定　　　　　　　　　　　九十三年度交聲字第三五號
　　移送機關　交通部公路局新竹區監理所苗栗監理站
　　異議人即
　　受處分人　甲○○
右列受處分人因違反道路交通管理處罰條例案件，對於交通部公路局新竹區監理所苗
栗監理站中華民國九十三年三月二十四日所為之處分（原處分案號：竹監苗字第裁五
四─ＫＡＣ○二三九六七號）聲明異議，本院裁定如左：
    主  文
異議駁回。
    理  由
一、本件異議意旨略以：異議人於民國九十三年二月二十八日十五時五十分，駕駛牌
    照號碼Ｊ二─九八二九號自用小客車，行經雲林縣一四一線彰雲大橋處，經雲林
    縣警察局斗六分局警員許信德舉發異議人未依限速六十公里行駛，而以時速七十
    八公里行駛，超速十八公里為由，依道路交通管理處罰條例第四十條第一項之規
    定，處罰異議人罰鍰新台幣（下同）一千七百元，並依第六十三條第一項第一款
    記違規點數一點；惟異議人於當時所駕車上載有貨物，行駛速度正常，並未超速
    ，當警方攔檢時，異議人所駕駛車輛之前方，另有一部車呼嘯而過，並未依警方
    指示停靠，俟異議人車輛駛近時，異議人依警方指示停靠路邊，但卻遭警舉發超
    速，實令異議人不服，爰請求撤銷原處分等語。
二、按按汽車駕駛人，行車速度，超過規定之最高時速，或低於規定之最低時速，或
    裝用測速雷達感應器者，處新台幣一千二百元以上二千四百元以下罰鍰，道路交
    通管理處罰條例第四十條第一項定有明文；又汽車駕駛人有第四十條第一項之情
    形者，記違規點數一點，同條例第六十三條第一項第一款亦定有明文。。
三、查，本件異議人於右揭時間駕駛牌照號碼Ｊ二─九八二九號自用小客車行經上開
    地點，而為雲林縣警察局斗六分局警員舉發「限速六十公里，經雷達測速行駛七
    十八公里，超速十八公里」違規之事實，此有雲林縣警察局九十三年二月二十八
    日九一雲警交字第ＫＡＣ○二三九六七號舉發違反道路交通管理事件通知單影本
    乙紙在卷足稽。又，證人即本件舉發員警許信德到院證述：「（問：本件是否你
    舉發的？）是的。」、「（問：攔檢的理由？）當天我們用雷達測速器測速，結
    果測得他開七十八公里，後來我們有請他看要雷達測速，但他說他沒開那麼快，
    ．．．。」、「（問：舉發前雷達測速是否有歸零？）有。」、「（問：雷達測
    速如何顯示？）我們要取締超速，會先瞭解是否該路段常發生車禍，該路段時速
    是六十公里，我們將雷達定為七十，雷達有電子螢幕會顯示，如有二部車開過，
    我們就不攔那車，於僅有一部車經過時我們才會攔，依據雷達顯示異議人之車速
    超過七十，測速雷達只要車速超過七十的話，雷達會自己鎖住速度，．．．。」
    、「（問：雷達是在多久之前可發現汽車超速？）約三百五十公尺之前就可以發
    現超速汽車，詳細距離我不清楚。」、「（問：舉發異議人駕車超速時，同向是
    否有其他汽車經過？）沒有，確定沒有其他車輛只有他一部，若有二輛車以上我
    們都不會攔阻，以避免爭議。」、「（問：你是否有看錯車？）沒有。」等語明
    確（參見本院九十三年四月二十八日、九十三年八月三十一日訊問筆錄）。另上
    述員警據以測速之雷達測速儀亦經經濟部標準檢驗局檢定合格，亦有該局檢定合
    格證書影本乙紙在卷可按。又參以異議人於本院訊問時亦自陳：「（問：警員有
    無請你看雷達測速器？）有，時速確實是七十八公里，．．．。」、「．．．在
    被查獲地點前就有人告訴我前方有臨檢，所以我就減速，．．．」、「（問：於
    查獲前未經告知減速前車速為何？）七十至六十」等語（參見本院九十三年八月
    三十一日訊問筆錄），顯見其亦自承有未依速限六十公里駕駛之事實。是異議人
    駕車行經上開路段時業已超越速限乙節，應堪認定。且查，交通警員掣單舉發違
    反道路交通管理處罰條例所列之違規事實，本質上為行政處分，係公務員基於職
    務上權力，依法就特定之具體事件所為具公法上效果之單方行政行為，基於公務
    員為公法上行為具有公信力之原則，該行政行為當可被推定為真正，其據以依法
    處分之事實認定亦為正確無誤，此與民事訴訟法第三百五十五條第一項規定「文
    書依其程式及意旨得認作公文書者，推定其為真正」之情形相同，本此公信原則
    ，乃立法者賦予行政機關制定違反道路交通事件統一裁罰標準及處理細則，使執
    勤警員得當機處分（如該細則第二十三條）以達其維護交通秩序、安全之行政目
    的。反之，若謂公務員一切行政行為均需預留證據以證其實，則國家行政勢必窒
    礙難行，據此，刑事訴訟法第一百五十九條之四第一款亦規定，公務員職務上製
    作之紀錄文書、證明文書如被提出於法院，用以證明文書所載事項真實者，性質
    上亦不失為傳聞證據之一種，但因該等文書係公務員依其職權所為，與其責任、
    信譽攸關，若有錯誤、虛偽，公務員可能因此負擔刑事及行政責任，從而其正確
    性高，且該等文書經常處於可受公開檢查之狀態，設有錯誤，甚易發現而予及時
    糾正，是以，除顯有不可信之情況外，其真實之保障高。從而，本院查無何證據
    足認執勤員警有捏造事實違法取締之情事，則渠等本其維護交通秩序、安全之職
    責所為舉發，自應受到合法、正確之推定。綜上所述，本件異議人確有駕車而超
    速行駛之事實，足堪認定。是原處分機關依道路交通管理處罰條例第四十條第一
    項暨違反道路交通管理事件統一裁罰標準及處理細則第四十四條第一項之規定，
    裁罰異議人甲○○罰鍰一千七百元，並依同條例第六十三條第一項第一款記違規
    點數一點，即於法有據，核屬正當。從而，本件異議人聲明異議，並無理由，應
    予駁回。
四、次查，移送機關援引首揭規定以為裁罰之依據，核無違誤，且其裁罰亦未逸出法
    定裁量範圍。故本件異議為無理由，應予駁回。
五、據上論斷，應依道路交通案件處理辦法第十九條，裁定如主文。
中　　　華　　　民　　　國　　九十三　　年　　　九　　　月　　二十九　　日
                                臺灣苗栗地方法院交通法庭
                                    法  官  林  燦  都
右正本證明與原本無異。
如不服本裁定，應於送達後五日內，向本院提出抗告狀。
                                    書記官  陳  淑  華
中　　　華　　　民　　　國　　九十三　　年　　　九　　　月　　二十九　　日
